【裁判字號】    99,訴,618
【裁判日期】    991015
【裁判案由】    毒品危害防制條例
【裁判全文】
臺灣基隆地方法院刑事判決               99年度訴字第618號
公  訴  人  臺灣基隆地方法院檢察署檢察官
被      告  甲○○
上列被告因違反毒品危害防制條例案件，經檢察官提起公訴（99
年度毒偵字第1266號），被告於準備程序中就被訴事實為有罪之
陳述，本院合議庭裁定由受命法官獨任進行簡式審判程序，判決
如下：
    主  文
甲○○施用第一級毒品，處有期徒刑柒月；又施用第二級毒品，
處有期徒刑月。應執行有期徒刑捌月。
    事  實
一、甲○○前因施用毒品案件，經本院以88年度毒聲字第282 號
    裁定送觀察、勒戒，執行後因認無繼續施用毒品傾向，於民
    國88年4 月16日執行完畢釋放，於前述觀察、勒戒執行完畢
    釋放後5 年內，復因施用毒品案件，經本院以88年度毒聲字
    第907 號裁定送觀察、勒戒，執行後因認無繼續施用毒品傾
    向，於88年10月26日執行完畢釋放；又因施用毒品案件，經
    本院以89年度毒聲字第1657號裁定送強制戒治，於90年7 月
    25日停止戒治付保護管束，並於90年11月13日期滿未經撤銷
    停止戒治而執行完畢，同案復經本院以89年度瑞簡字第 116
    號判處有期徒刑6 月確定，並接續執行其因強盜及另案施用
    第二級毒品罪而經臺灣高等法院分別判決確定之有期徒刑 7
    年6 月及8 月（嗣先經同法院裁定應執行有期徒刑8 年確定
    ，再因中華民國九十六年罪犯減刑條例於96年7 月16日施行
    ，上開經同法院判處有期徒刑8 月確定之施用第二級毒品罪
    ，再經本院裁定減其宣告刑二分之一，並與前述強盜罪定應
    執行刑為有期徒刑7 年8 月確定），於98年1 月17日假釋出
    監（縮刑期滿日原為99年8 月2 日，然其假釋業已遭撤銷，
    現正入監執行殘刑中），迄今猶未執行完畢。
二、甲○○復於99年6 月6 日晚上某時許（起訴書載為於99年 6
    月7 日晚上11時3 分許為警採尿往前回溯24小時內某時），
    駕駛汽車至臺北縣貢寮鄉龍洞公園附近，在其車內，先基於
    施用第一級毒品之犯意，以將第一級毒品海洛因加水置於針
    筒內注射於身體之方式，施用海洛因一次；於相隔約數分鐘
    後（起訴書誤載為99年6 月5 日晚上10時許），在前述相同
    處所，另基於施用第二級毒品之犯意，以將第二級毒品甲基
    安非他命置於玻璃球內燒烤加熱吸其煙霧之方式，施用甲基
    安非他命一次。嗣於翌日（7 日）晚上10時30分許，在臺北
    縣瑞芳鎮○○路○ 段之頂好超商店前，因另案為警緝獲。經
    警採其尿液送驗結果，呈嗎啡陽性及甲基安非他命陽性反應
    。
三、案經臺北縣政府警察局瑞芳分局報請臺灣基隆地方法院檢察
    署檢察官偵查起訴。
    理  由
一、被告甲○○所犯為死刑、無期徒刑、最輕本刑3 年以上有期
    徒刑以外之罪，亦非屬高等法院管轄之第一審案件，其於準
    備程序進行中，先就被訴事實為有罪之陳述，經告知簡式審
    判程序之旨，並聽取檢察官、被告之意見後，本院合議庭依
    刑事訴訟法第273 條之1 第1 項裁定進行簡式審判程序，是
    本案之證據調查，依同法第273 條之2 規定，不受同法第15
    9 條第1 項、第161 條之2 、第161 條之3 、第163 條之 1
    ，及第164 條至第170 條所規定證據能力認定及調查方式之
    限制，合先敘明。
二、按92年7 月9 日修正公布、93年1 月9 日施行之毒品危害防
    制條例第20條、第23條將施用毒品之刑事處遇程序，區分為
    「初犯」及「5 年內再犯」、「5 年後再犯」；依其立法理
    由之說明：「初犯」，經觀察、勒戒或強制戒治後，應為不
    起訴處分或不付審理之裁定，經觀察、勒戒或強制戒治執行
    完畢釋放後，「5 年內再犯」者，因其再犯率甚高，原實施
    之觀察、勒戒及強制戒治既已無法收其實效，爰依法追訴或
    裁定交付審理，至於經觀察、勒戒或強制戒治執行完畢釋放
    後，「5 年後再犯」者，前所實施之觀察、勒戒或強制戒治
    已足以遮斷其施用毒品之毒癮，為期自新及協助其斷除毒癮
    ，仍適用「初犯」規定，先經觀察、勒戒或強制戒治之程序
    。從而依修正後之規定，僅限於「初犯」及「5 年後再犯」
    二種情形，始應先經觀察、勒戒或強制戒治程序；倘被告於
    5 年內已再犯，經依法追訴處罰，縱其第3 次（或第3 次以
    上）再度施用毒品之時間，在初犯經觀察、勒戒或強制戒治
    執行完畢釋放5 年以後，已不合於「5 年後再犯」之規定，
    且因已於「5 年內再犯」，顯見其再犯率甚高，原實施觀察
    、勒戒或強制戒治，已無法收其實效，即應依該條例第10條
    處罰（最高法院95年5 月9 日95年度第7 次刑事庭會議決議
    及97年9 月9 日97年度第5 次刑事庭會議決議意旨參照）。
    查被告初犯施用毒品案件，於88年4 月16日觀察、勒戒執行
    完畢釋放後，於5 年內復犯施用毒品案件，經執行觀察、勒
    戒、強制戒治及起訴判處有期徒刑等情（詳如事實欄一所示
    ），有臺灣基隆地方法院檢察署刑案資料查註紀錄表及臺灣
    高等法院被告前案紀錄表在卷可稽，堪認被告之再犯率甚高
    ，原實施之觀察、勒戒及強制戒治已無法收其實效，當無再
    施以觀察、勒戒及強制戒治之必要。揆諸首揭說明，本案被
    告施用毒品之犯行雖係在前述觀察、勒戒執行完畢釋放5 年
    後所為，仍不得依毒品危害防制條例第20條第3 項規定施以
    觀察、勒戒及強制戒治之處遇，而應由檢察官依法追訴，是
    本件起訴程序並無違誤。
三、上揭犯罪事實，業據被告於本院準備程序及審判程序中自白
    承認，且其尿液經送驗結果，呈嗎啡陽性及甲基安非他命陽
    性反應，有臺北縣政府警察局瑞芳分局偵辦毒品危害防制條
    例案件犯嫌尿液檢驗編號對照表、臺灣檢驗科技股份有限公
    司出具之濫用藥物檢驗報告附卷可憑。而毒品施用後於尿液
    、血液中可檢出之最大時限，與施用劑量、施用頻率、施用
    方法、施用者飲水量多寡、個人體質、代謝情況、檢體收集
    時間點及所用檢測方法之靈敏度等因素有關，因個案而異。
    一般於尿液中可檢出之最大時限，海洛因為2 至4 天，甲基
    安非他命為1 至5 天，此有行政院衛生署管制藥品管理局92
    年7 月23日管檢字第0920005609號函釋可稽，足徵被告上開
    具任意性之自白確與事實相符，堪可採信。綜上所述，本案
    事證明確，被告犯行均堪認定。
四、查海洛因及甲基安非他命分別係屬毒品危害防制條例第2 條
    第2 項第1 、2 款所列之第一、二級毒品，故核被告所為，
    係犯毒品危害防制條例第10條第1 項之施用第一級毒品罪及
    同條第2 項之施用第二級毒品罪。被告於施用前持有第一級
    毒品及持有第二級毒品之低度行為，應分別為各該施用之高
    度行為所吸收，均不另論罪。被告所犯上開二罪間，犯意各
    別，行為互殊，應予分論併罰。爰審酌被告之教育程度為高
    中畢業，另有違反麻醉藥品管理條例等前科紀錄，有前述前
    案紀錄表可佐，其曾受觀察、勒戒、強制戒治及起訴判處罪
    刑之處遇措施後，猶未能深切體認施用毒品對於自身健康之
    危害，於假釋期內再為本案犯行，足認其毒癮甚深，而有施
    以相當時期監禁處遇之必要，惟其犯罪手段平和，犯後業已
    坦承全部犯行，態度良好，及施用毒品係戕害其個人身心健
    康之行為，反社會性程度較低，對於他人亦未構成實害等一
    切情狀，分別量處如主文所示之刑，並定其應執行之刑，以
    資警惕。
據上論斷，應依刑事訴訟法第273 條之1 第1 項、第299 條第 1
項前段，毒品危害防制條例第10條第1 項、第2 項，刑法第11條
前段、第51條第5 款，判決如主文。
本案經檢察官乙○○到庭執行職務。
中    華    民    國    99    年    10    月    15    日
                  刑事第三庭  法  官  張婷妮
以上正本證明與原本無異。
如不服本判決應於收受送達後10日內向本院提出上訴書狀，並應
敘述具體理由；其未敘述上訴理由者，應於上訴期間屆滿後20日
內向本院補提理由書（均須按他造當事人之人數附繕本）「切勿
逕送上級法院」。
中    華    民    國    99    年    10    月    15    日
                              書記官  洪佳如
附錄本案論罪科刑法條
毒品危害防制條例第10條
施用第一級毒品者，處 6 月以上 5 年以下有期徒刑。
施用第二級毒品者，處 3 年以下有期徒刑。

司法院資訊處製作；財團法人民間司法改革基金會備份。
